---
title: "108-2 大數據分析方法 作業一"
output: github_document
author: 蔡姿誼
---

搞不清楚各行各業的薪資差異嗎? 念研究所到底對第一份工作的薪資影響有多大? CP值高嗎? 透過分析**初任人員平均經常性薪資**- （107年）https://data.gov.tw/dataset/6647 （104-105年）http://ipgod.nchc.org.tw/dataset/a17000000j-020066 ，可初步了解台灣近幾年各行各業、各學歷的起薪。

## 比較104年度和107年度大學畢業者的薪資資料

### 資料匯入與處理
```{r dataload ,message=FALSE, warning=FALSE}
library(readr)
library(dplyr)
library(knitr)

Data104 <- read_csv("104_SalaryByEdu.csv")
Data104$大職業別 <- gsub("部門", "", Data104$大職業別)
Data104$大職業別 <- gsub("醫療保健服務業", "醫療保健業", Data104$大職業別)
Data104$大職業別 <- gsub("教育服務業", "教育業", Data104$大職業別)
Data104$大職業別 <- gsub("營造業", "營建工程", Data104$大職業別)
Data104$大職業別 <- gsub("資訊及通訊傳播業", "出版影音製作傳播及資通訊服務業", Data104$大職業別)
Data104$大職業別 <- gsub("_|、| ", "", Data104$大職業別)

Data107 <- read_csv("107_SalaryByEdu.csv")
Data107$大職業別 <- gsub("_|、| ", "", Data107$大職業別)
```

### 107年度薪資較104年度薪資高的職業有哪些? 
```{r compare103106}
SalaryData <- inner_join(Data104, Data107, by="大職業別")

SalaryData$`大學-薪資.x` <- gsub("—", " ", SalaryData$`大學-薪資.x`)
SalaryData$`大學-薪資.x` <- as.numeric(SalaryData$`大學-薪資.x`)
SalaryData$`大學-薪資.y` <- gsub("—|…", " ", SalaryData$`大學-薪資.y`)
SalaryData$`大學-薪資.y` <- as.numeric(SalaryData$`大學-薪資.y`)
SalaryData$薪資提高比例 <- SalaryData$`大學-薪資.y`/SalaryData$`大學-薪資.x`
SalaryData %>% 
  filter(`大學-薪資.y` > `大學-薪資.x`) %>%
  arrange(desc(薪資提高比例)) %>%
  head(10) %>%
  kable()
```

107年度薪資和104年度相差最大的職業是專業、科學及技術服務業的服務及銷售工作人員，這個產業涵蓋的領域很廣泛，包括法律及會計、企業管理及管理顧問、建築及工程服務、技術檢測及分析、研究發展、廣告及市場研究、專門設計及獸醫服務等，而其薪資漲幅最大的原因可能受到廣告及市場研究或專門設計這兩大族群的影響，因為新媒體盛行，企業或品牌多了許多投放廣告的管道，也必須對消費型態多變的市場有更多的研究，進而促使此行業的薪資提升；而專門設計領域則是隨著人們對於美學越來越重視，也更願意投資成本在專業設計上，而非像以往可能會省下設計費或稿費，選擇自己用簡陋或陽春的排版和設計，這個心態的轉變也造就專門設計的服務及銷售工作人員薪資提升。<br/>
再者，在107年度薪資高於104年度的職業前十名中，教育業佔據了四個名次，我認為與政府訂定新教育課綱和多元升學管道有關，許多學生家長為了讓孩子贏在起跑點上，都會花費很多金錢讓孩子補習、學才藝，這不僅促使更多元的教學模式及補教課程出現，也讓教育業更加興盛。

### 提高超過5%的的職業有哪些? 
```{r over5}
Over5 <- SalaryData %>% 
  filter(薪資提高比例 > 1.05) %>%
  select(大職業別)
kable(Over5)
```

### 主要的職業種別是哪些種類呢?
```{r mainType}
strsplit(Over5$大職業別, "-") %>% 
  lapply("[", 1) %>%
  unlist() %>%
  table() %>%
  kable()
```

## 男女同工不同酬現況分析

男女同工不同酬一直是性別平等中很重要的問題，分析資料來源為103到106年度的大學畢業薪資。

### 104和107年度的大學畢業薪資資料，哪些行業男生薪資比女生薪資多?
```{r male}
Data104$`大學-女/男` <- gsub("—|…", " ", Data104$`大學-女/男`)
Data104$`大學-女/男` <- as.numeric(Data104$`大學-女/男`)
Data107$`大學-女/男` <- gsub("—|…", " ", Data107$`大學-女/男`)
Data107$`大學-女/男` <- as.numeric(Data107$`大學-女/男`)

Data104 %>%
  arrange(`大學-女/男`) %>%
  head(10) %>%
  kable()
Data107 %>%
  arrange(`大學-女/男`) %>%
  head(10) %>%
  kable()
```

無論是104年度或107年度，男生薪資多於女生薪資的職業皆呈現以下特色：<br/>
1. 需要付出較多勞力：如礦業及土石採取業、電力及燃氣供應業，因為生理構造的差異，男性較能負荷長時間且勞力需求較大的工作量，因此相對於女性更容易會被以較高的工資所聘用。<br/>
2. 主管階級的性別多以男性為眾：如營建工程，從自身經驗或在新聞媒體的渲染下，印象中營建工程的主管階級多為男性，而一般職員才會以女性居多，因此在薪資上兩者職位的差異也會造成其薪資的不同。<br/>
3. 同一職業屬性中，薪水較高的類別其職員多為男性：如教育業，大學或研究所的教授以男性居多，而國中小學的教職員則是以女性占大多數，從薪資上來看，大學教授的薪資會高於國中小教職員的薪資，因此這可能是造成男性薪資多於女性薪資的原因。

### 哪些行業女生薪資比男生薪資多? 
```{r female}
Data104 %>%
  arrange(desc(`大學-女/男`)) %>%
  head(10) %>%
  kable()
Data107 %>%
  arrange(desc(`大學-女/男`)) %>%
  head(10) %>%
  kable()
```

雖然大部分的職業仍然是男性薪資低於女性薪資，僅有104年度時專業科學及技術服務業的技藝機械設備操作及組裝人員是女性薪資多於男性薪資，但是其他女性薪資與男性薪資近乎相同的職業則具有以下特色：<br/>
1. 需要具備心思細膩的特質：如許多職業的技藝機械設備操作及組裝人員和技術員及助理專業人員都在前十名中，可能因為多數女性能以心思細膩的特質在職位上有好的表現，並獲得較高的薪資或得以談得較高的酬勞。<br/>
2. 多為服務及銷售工作人員<br/>
3. 107年度時金融及保險業男女薪資大致相同：在104年度時金融及保險業仍存在男女同工不同酬的現象，但是在107年度時，兩性的薪資已逐漸相同，其原因可能與遠見雜誌的CSR評鑑活動有關，此評鑑包含許多獎項，其中像是富邦金控就已女性主管職占比超過6成、女性董事達20％，因為落實性別平等深獲評審肯定，而獲得企業社會責任獎。如果金融公司能獲得這些獎項的肯定對於品牌和產品銷售都會有許多幫助，因此這可能是促使該行業男女薪資平等的原因之一。<br/>

綜合以上四張表所呈現的結果，可以發現和104年度相比，107年度的「大學薪資女/男」都逐漸趨向100，以男性薪資多於女性薪資為例，104年度時男女薪資比最低為91.69，到了107年度時男女薪資比最低為96.02，可以看出男女同工不同酬的現象已逐漸趨緩；接著以女性薪資多於男性薪資為例，104年度時男女薪資比最高為100.26，且僅有4個職業類別是男女性薪水相同(男女薪資比為100)，然而在107年度時不僅男女薪資比最高為100，且多達8個職業類別的男女薪資比皆為100，由此可見男女平等不再只是口號或不時被拿來炒作的議題，而是社會上正在實踐的目標。

## 研究所薪資差異

以107年度的資料來看，哪個職業別念研究所最划算呢 (研究所學歷薪資與大學學歷薪資增加比例最多)?
 
```{r grad}
Data107$`大學-薪資` <- gsub("—|…", " ", Data107$`大學-薪資`)
Data107$`大學-薪資` <- as.numeric(Data107$`大學-薪資`)
Data107$`研究所-薪資` <- gsub("—|…", " ", Data107$`研究所-薪資`)
Data107$`研究所-薪資` <- as.numeric(Data107$`研究所-薪資`)

Data107$研究所及大學差異比 <- Data107$`研究所-薪資`/Data107$`大學-薪資`
Data107 %>%
  arrange(desc(研究所及大學差異比)) %>%
  head(10) %>%
  kable()
```

研究所學歷與大學學歷薪資增加比例最多的職業類別是其他服務業，主要原因與其他服務業所涵蓋的職業有關，包含宗教、職業及類似組織(如工會、政治團體)、個人及家庭用品維修、洗衣、理髮及美容、殯葬服務及家事服務等。<br/>
以職業及類似組織來看，許多政客都是碩、博士學歷，另外職業團體的成員也多以高學歷的人士為主，相反地，在這些職業類別中學歷較低的人往往比較較難獲得大眾的信賴，或是團隊成員的支持，因此其薪資也會比研究所學歷低。<br/>
此外，薪資增加比例最多的前十大職業別中，專業、科學及技術服務業及出版、影音製作、傳播及資通訊服務業都佔了很多名次，原因與這些職業需要許多專業技術有關，在法律、建築工程、設計、科技這些行業中，都會依造職員的學歷而有不同的底薪，因此如果是從事這些行業讀研究所會比其他行業划算。

## 我有興趣的職業別薪資狀況分析

我有興趣的職業：<br/>
1. 專業科學及技術服務業<br/>
2. 專業科學及技術服務業-專業人員<br/>
3. 專業科學及技術服務業-技術員及助理專業人員<br/>
4. 出版影音製作傳播及資通訊服務業-專業人員<br/>
5. 教育業-專業人員

### 有興趣的職業別篩選，呈現薪資
```{r like}
Data107 %>%
  filter(SalaryData$大職業別%in%
           c("專業科學及技術服務業",
             "專業科學及技術服務業-專業人員",
             "出版影音製作傳播及資通訊服務業",
             "出版影音製作傳播及資通訊服務業-專業人員",
             "教育業-專業人員")) %>%
  select(大職業別, `大學-薪資`, `研究所-薪資`) %>%
  kable()
```

薪資結果和我想像中的略有不同，雖然以整個資料的平均薪資來看，這些職業的薪資已高於大部分職業了，但還和平常會聽到的月入數十萬、年終領好幾個月、分紅分很多等有所差異，我認為有以下原因：<br/>
1. 平常聽到薪資很高的大多是大型或跨國的企業，但此份資料中的數據也包含許多中小企業或新創公司，因此平均之後才不會是平常聽到的薪資。<br/>
2. 有些公司額外提供的福利或獎金可能不包含在計算薪資的數據中，因此即使職員的總收入非常可觀，但是紀錄於開放資料中的數據僅是他們的基本底薪。

### 這些職業別研究所薪資與大學薪資差多少呢？
```{r likeGrad}
Data107$研究所及大學薪資差 <- (Data107$`研究所-薪資`-Data107$`大學-薪資`)
Data107 %>%
  filter(SalaryData$大職業別%in%
           c("專業科學及技術服務業",
             "專業科學及技術服務業-專業人員",
             "出版影音製作傳播及資通訊服務業",
             "出版影音製作傳播及資通訊服務業-專業人員",
             "教育業-專業人員")) %>%
  select(大職業別, `大學-薪資`, `研究所-薪資`,研究所及大學薪資差) %>%
  kable()
```

雖然這些職業幾乎都有在第三題(研究所學歷薪資與大學學歷薪資增加比例最多)上榜，但是仍然不會使我改變心意決定不念研究所，因為在對各個領域都還很陌生，也不了解其在職場中的應用時，我認為比起隨意選一個以為自己可能會有興趣的領域專研其中的學術知識，我會更希望能先對多方領域都先一點接觸，並從實作中發現自己不足或是有興趣的領域，接著盡可能透過網路或各式各樣的資源自學，如果真的希望能針對該領域有更深入的研究時再進到研究所進修。